臺灣臺北地方法院民事判決
111年度訴字第2350號
原      告  許沛雯  

訴訟代理人  蔡孝謙律師
被      告  林國雄  

上列當事人間確認車輛所有權不存在等事件，本院於民國111年1
0月18日言詞辯論終結，判決如下：
    主  文
確認廠牌：福特六和、型式：LASER－7A、車牌號碼：00-0000之
車輛自民國101年5月14日至105年11月8日期間為被告所有。
被告應給付原告新臺幣30,900元，及自民國111年6月6日起至清
償日止，按週年利率百分之5計算之利息。
訴訟費用由被告負擔。
　　事實及理由
壹、程序事項
一、按訴狀送達後，原告不得將原訴變更或追加他訴，但擴張或
    減縮應受判決事項之聲明者，不在此限，民事訴訟法第255
    條第1項第3款定有明文。查本件原告起訴時，於原聲明：「
    ⒈確認原告就廠牌：福特六和、型式：LASER-7A、車牌號碼
    ：00-0000之車輛之所有權不存在。⒉就車牌號碼00-0000之
    車輛，被告應代原告向交通部公路總局臺北區監理所繳納違
    反強制汽車責任保險事件罰鍰新台幣（下同）3,006元、臺
    北市稅捐稽徵處繳納汽車燃料使用費22,120元及使用牌照稅
    23,447元。⒊被告應給付原告30,900元，及自起訴狀繕送達
    被告起至清償日止，按週年利率百分之5計算之利息。」等
    語（見本院卷第3頁）；嗣於民國111年10月18日提出民事變
    更訴之聲明狀表示變更訴之聲明為：「⒈確認廠牌福特六和
    、型式：LASER-7A、車牌號碼：00-0000之車輛自101年5月1
    4日至105年11月8日期間為被告所有。⒉被告應給付原告30,9
    00元，及自起訴狀繕本送達被告翌日起至清償日止，按週年
    利率百分之5計算之利息。」等語（見本院卷第143頁）。經
    核原告所為屬擴張或減縮應受判決之聲明，揆諸前揭規定，
    並無不合，應予准許。
二、本件被告未於言詞辯論期日到場，核無民事訴訟法第386條
    各款所列情形，應依原告之聲請，由其一造辯論而為判決。
貳、實體事項
一、原告主張略以：
  ㈠原告與被告前為男女朋友，並已於104年間分手。於101年間，原告經被告之要求，出名向萬華區西藏路之「永祥車行」購買車牌號碼為00-0000之車輛（下稱系爭車輛）。惟被告雖實際使用系爭車輛之人，卻未繳納系爭車輛之罰單、相關稅費等費用；又被告因無法保養系爭車輛，而將系爭車輛棄置於路旁，因此積欠高額之停車費用。原告為避免系爭車輛繼續產生前開稅費、罰鍰及停車費等費用，已於105年間申請報廢系爭車輛。
　㈡因原告已類推適用民法第541條第2項規定之規定，向被告為終止兩造間之借名登記契約之意思表示，是以，原告爰請求確認自101年5月14日至105年11月8日期間，系爭車輛應為被告所有；又因原告曾代被告繳納之汽車違規費用30,900元，是原告併類推適用民法第546條第1項、依民法第179條前段等規定，並請求被告返還30,900元，及自起訴狀繕本送達翌日至清償日止按週年利率百分之5計算之利息。
　㈢並聲明：
　⒈確認廠牌福特六和、型式：LASER-7A、車牌號碼：00-0000之
    車輛民國101年5月14日至105年11月8日期間為被告所有。
　⒉被告應給付原告30,900元，及自起訴狀繕本送達被告翌日起
    至清償日止，按週年利率百分之5計算之利息。　　　 　
二、本件被告經合法通知，未於言詞辯論期日到場，亦未提出書
    狀作何聲明或陳述。
三、得心證之理由：
  ㈠按確認法律關係之訴，非原告有即受確認判決之法律上利益
    者，不得提起之。民事訴訟法第247條第1項定有明文。又所
    謂即受確認判決之法律上利益，係指法律關係之存否不明確
    ，原告主觀上認其在法律上之地位有不安之狀態存在，且此
    種不安之狀態，能以確認判決將之除去者而言。本件原告主
    張系爭車輛借名登記其名下，其已終止與被告間借名登記契
    約，兩造間就系爭車輛之借名登記關係不存在，則原告是否
    為系爭車輛之所有權人，攸關應否承擔系爭車輛相關權利義
    務，已造成原告在私法上之地位有受侵害之危險，且此不安
    狀態得以確認判決除去之，依前揭說明，應認原告有即受確
    認判決之法律上利益，故原告提起本訴自有確認利益，合先
    敘明。
  ㈡又按稱「借名登記」者，謂當事人約定一方將自己之財產以
    他方名義登記，而仍由自己管理、使用、處分，他方允就該
    財產為出名登記之契約，其成立側重於借名者與出名者間之
    信任關係，及出名者與該登記有關之勞務給付，具有不屬於
    法律上所定其他契約種類之勞務給付契約性質，應與委任契
    約同視，倘其內容不違反強制、禁止規定或公序良俗者，當
    賦予無名契約之法律上效力，並依民法第529條規定，適用
    民法委任之相關規定（最高法院99年度台上字第1662號裁判
    意旨參照）。再按當事人之任何一方，得隨時終止委任契約
    ；受任人以自己之名義，為委任人取得之權利，應移轉於委
    任人，民法第549條第1項、第541條第2項分別定有明文。準
    此，借名者、出名者均得隨時終止具委任性質之借名登記契
    約，而於借名登記契約終止時，出名者應將其因借名登記契
    約所取得之權利移轉於借名者。經查，本件原告主張之事實
    ，業據其提出系爭車輛之行政院環保署廢機動車輛回收管制
    聯單、系爭車輛違反道路交通管理處罰條例之裁罰紀錄明細
    、法務部行政執行署臺北分署通知單(系爭車輛違反強制汽
    車責任保險事件之罰鍰)、法務部行政執行署臺北分署通知
    單(系爭車輛積欠使用牌照稅)、法務部行政執行署臺北分署
    通知單 (系爭車輛積欠燃料稅)、臺北市區監理所汽(機)車
    過戶登記書影本各1紙等件影本為證（見本院卷第11-38頁、
    第151頁），核屬相符；又被告已於相當時期受合法之通知
    ，而於言詞辯論期日不到場，亦未提出準備書狀爭執，自堪
    認原告之主張為真實。另依據上開說明，原告得隨時終止系
    爭契約，則原告主張以本件民事起訴狀繕本之送達為終止系
    爭契約之意思表示，且該起訴狀繕本已送達被告，有本院送
    達證書在卷可憑（見本院卷第49頁），自已生終止之效力。
    從而，系爭契約既已終止，原告請求確認系爭車輛，自101
    年5月14日起至105年11月8日期間為被告所有等情，為有理
    由，應予准許。
　㈢次查原告因借名予被告登記系爭車輛而支出罰鍰款項，此係
    原告因借名契約支出之必要費用，則原告類推適用民法第54
    6條第1項規定及併民法第179條前段之規定，請求被告償還
    上開金額，及自起訴狀繕本送達翌日至清償日止按週年利率
    百分之5計算之利息，為有理由，應予准許。
四、末按「給付無確定期限者，債務人於債權人得請求給付時，
    經其催告而未為給付，自受催告時起，負遲延責任。其經債
    權人起訴而送達訴狀，或依督促程序送達支付命令，或為其
    他相類之行為者，與催告有同一之效力。」、又「遲延之債
    務，以支付金錢為標的者，債權人得請求依法定利率計算之
    遲延利息。」、「應付利息之債務，其利率未經約定，亦無
    法律可據者，週年利率為百分之五。」，民法第229條第2項
    、第233條第1項前段、第203條分別著有明文。經查，原告
    對於被告之類推適用民法第546條第1項規定之必要費用償還
    請求權及民法第179條之不當得利返還請求權，係屬於未定
    給付期限之金錢債權，又本件起訴狀繕本係於111年5月26日
    寄存送達予被告戶籍地，此有本院送達證書附卷足憑（見本
    院卷第49頁），是參照前述規定，原告請求被告給付自起訴
    狀繕本合法送達之翌日即111年6月6日起至清償日止，按週
    年利率百分之5計算之法定遲延利息，洵屬有據。
五、從而，原告請求：㈠確認車牌號碼：00-0000之車輛自民國10
    1年5月14日至105年11月8日期間為被告所有。㈡類推適用民
    法第546條第1項規定之必要費用償還請求權及民法第179條
    之不當得利返還請求權，請求被告給付原告30,900元，及自
    111年6月6日起至清償日止，按週年利率百分之5計算之利息
    ，均有理由，應予准許。
六、訴訟費用負擔之依據：民事訴訟法第78條。 
中　　華　　民　　國　　111 　年　　10　　月　　31　　日
                  民事第二庭    法　官　陳雅瑩
以上正本係照原本作成。
如對本判決上訴，須於判決送達後20日內向本院提出上訴狀。如
委任律師提起上訴者，應一併繳納上訴審裁判費。
中　　華　　民　　國　　111 　年　　10　　月　　31　　日
                                書記官  陳薇晴